【裁判字號】    98,抗,267
【裁判日期】    980408
【裁判案由】    假扣押
【裁判全文】
臺灣高等法院民事裁定                   98年度抗字第267號
抗  告  人  丁○○
代  理  人  薛松雨律師
            林佳薇律師
            林森敏律師
相  對  人  乙○○
            甲○○
共      同
代  理  人  劉韋廷律師
上列當事人間假扣押事件，抗告人對於中華民國97年11月26日臺
灣臺北地方法院97年度裁全字第10030 號裁定提起抗告，本院裁
定如下：
    主  文
抗告駁回。
抗告費用由抗告人負擔。
    理  由
一、相對人於原法院聲請意旨略以：相對人於民國97年6月3日與
    抗告人簽訂丙○○○○（下稱系爭買賣契約），以總價新台
    幣（下同）8,380萬元購買抗告人所有台北市○○街12號3樓
    之土地及建物（下稱系爭房屋），惟於購屋後發現系爭房屋
    有處多漏水現象，乃依系爭買賣契約第12條漏水保固之約定
    及民法第359條、第227條之規定，向抗告人請求減少價金及
    購屋後無法入住之損害賠償共計684萬2,000元，今抗告人陸
    續將名下財產變賣脫產，已有隱匿財產之意圖，且即將常住
    海外，顯有日後不能強制執行之虞，爰依民事訴訟法第522
    條、第523條、第526條規定，願提供現金或同額之銀行無記
    名可轉讓定期存單為擔保，聲請對抗告人之財產在600 萬元
    範圍內予以假扣押等語。
二、抗告人抗告意旨略以：相對人聲請假扣押時，就假扣押之原
    因僅空言抗告人隱匿財產，並謬稱抗告人委託第三人吳陳月
    嬌陸續出售房屋，經常旅居國外，有將財產置於國外之可能
    ，惟未提出任何可使法院信其主張為真實之證據以為釋明。
    又本件原遭查封之標的物為價值數億元之不動產，抗告人於
    甫遭查封後即提出600 萬元供擔保而予以啟封，客觀上顯無
    「浪費財產、增加負擔，或就其財產為不利益之處分，將達
    於無資力之狀態」之行為，且抗告人於國內有高額資產，不
    可能移往遠地、逃匿無蹤或隱匿財產。再者，抗告人就所有
    4筆不動產其中之2筆設定抵押權，時間分別為95年4 月25日
    及97年7 月25日，其一遠在系爭買賣契約發生爭議以前，另
    一則在相對人委請律師第1 次發函之前，是相對人主張抗告
    人就所有之不動產設有高額抵押，顯然增加負擔云云，並無
    可取。原法院准予假扣押裁定，於法不合，爰提起抗告，請
    求廢棄原裁定等語。
三、按債權人就金錢請求或得易為金錢請求之請求，欲保全強制
    執行，得聲請假扣押。而請求及假扣押之原因，應釋明之。
    民事訴訟法第522條第1項、第526條第1項分別定有明文。又
    所謂假扣押之原因，依同法第523 條規定，係指日後有不能
    強制執行或甚難執行之虞或應在外國為強制執行之情形，如
    債務人浪費財產，增加負擔，或就其財產為不利益之處分，
    將成為無資力之狀態，或將移住遠地、逃匿無蹤、隱匿財產
    等（最高法院19年抗字第232 號判例意旨參照）。另「證明
    」、與「釋明」在構成法院心證上程度未盡相同，所謂「證
    明」，乃當事人提出之證據方法，足使法院產生堅強之心證
    ，可以完全確信其主張為真實而言，而所謂「釋明」，乃當
    事人提出之證據未能使法院達於確信之程度，僅在使法院得
    薄弱之心證，信其事實上之主張大概為如此者而言，二者非
    性質上之區別，而係份量上之不同。
四、經查：相對人主張之上開事實，業據提出房地產丙○○○○
    約、存證信函、回執、照片、漏水報告、估價單、證明書（
    原審卷第11至78頁）及土地、建物登記第二類謄本（本院卷
    第44至47頁），以為釋明。經核相對人上開之釋明，就請求
    之原因，業已達釋明之程度，至於假扣押之原因，依前揭土
    地、建物登記第二類謄本所載，抗告人係於97年7 月25日，
    將其所有坐落台北市○○區○○段91之7 地號土地及3104建
    號建物設定最高限額抵押權15億6,000 萬元予兆豐國際商業
    銀行股份有限公司，乃就其財產為不利益之處分，且設定之
    時點，係在兩造簽訂系爭買賣契約之後，已使本院得薄弱之
    心證，信其事實上之主張大概如此，且相對人就上開釋明雖
    有不足，惟其既陳明願供擔保，應認足補其釋明之不足，則
    依上開說明，原法院自得定相當之擔保，命供擔保後准為假
    扣押。原法院乃定相當之擔保，命相對人供擔保後准為如原
    裁定主文第1項所示，依法並無不合，抗告人抗辯相對人就
    假扣押之原因未為釋明，自不可採，又相對人既已釋明其請
    求及假扣押之原因，即符合假扣押之要件，至於抗告人之資
    產是否高於相對人聲請假扣押之金額，及抗告人是否已供擔
    保而免為或撤銷假扣押，則非所問，是抗告人抗辯本件原遭
    查封之標的物為價值數億元之不動產，其於甫遭查封後即提
    出600 萬元供擔保而予以啟封，客觀上顯無假扣押之原因云
    云，亦無可取。從而，抗告論旨指摘原裁定不當，聲明廢棄
    ，非有理由，應予駁回。
五、據上論結，本件抗告為無理由，爰裁定如主文。
中    華    民    國    98    年    4     月    8     日
                    民事第十二庭
                        審判長法  官  陳駿璧
                              法  官  王麗莉
                              法  官  連士綱
正本係照原本作成。
本裁定除以適用法規顯有錯誤為理由，不得再抗告。如提起再抗
告，應於收受後10日內委任律師為訴訟代理人向本院提出再抗告
狀。並繳納再抗告費新台幣1,000元。
中    華    民    國    98    年    4     月    8     日
                              書記官  莊昭樹


司法院資訊處製作；財團法人民間司法改革基金會備份。
